【裁判字號】    95,訴,803
【裁判日期】    950825
【裁判案由】    違反槍砲彈藥刀械管制條例等
【裁判全文】
臺灣臺南地方法院刑事判決               95年度訴字第803號
公  訴  人  臺灣臺南地方法院檢察署檢察官
被      告  乙○○
選任辯護人  陳清白  律  師
上列被告因違反槍砲彈藥刀械管制條例等案件，經檢察官提起公
訴（95年度偵字第5253號、5310號），本院判決如下：
    主  文
乙○○未經許可，持有可發射子彈具有殺傷力之改造手槍，累犯
，處有期徒刑參年貳月，併科罰金新台幣伍萬元，罰金如易服勞
役，以新台幣壹仟元折算壹日。扣案如附表一所示之改造手槍壹
把、子彈參顆均沒收；又共同連續意圖營利，聚眾賭博，累犯，
處有期徒刑陸月。扣案如附表二所示之物均沒收。應執行有期徒
刑參年伍月，併科罰金新台幣伍萬元，罰金如易服勞役，以新台
幣壹仟元折算壹日。扣案如附表一所示之改造手槍壹把、子彈參
顆及附表二所示之物均沒收。
    事  實
一、乙○○明知具殺傷力之槍枝、子彈為槍砲彈藥刀械管制條例
    所管制之違禁物，未經許可，不得持有。竟自民國九十二年
    年中六月間某日，為防地下錢莊暴力討債，遂以新台幣一萬
    五千元之價格，在台南縣七股鄉十份村漁塭旁，向一名綽號
    「阿豐」之不詳姓名之成年男子，購入如附表所示之改造手
    槍壹把及子彈陸發，俾以防身，而無故持有該批槍彈，其間
    並試射一發，惟未能擊發。
二、乙○○與甲○○、丙○○（林、蔡二人已由本院另行審結）
    三人共同意圖營利並基於概括犯意，自九十二年初之某日起
    ，以臺南縣永康市○○街三十八巷二十五號設置營業處所，
    由公眾自由出入，並在此由乙○○、甲○○、丙○○三人聚
    集不特定多數人共同簽賭「六合彩」。其賭博方式由甲○○
    三人設置號碼以供參與賭博之人簽選，參與賭博者簽選一組
    二個號碼（俗稱二星）、一組三個號碼（俗稱三星）或一組
    四個號碼（俗稱四星）、以及「台號」、「特尾」等簽注方
    式，各種方式簽注金及簽中之彩金均有不同，並以核對當期
    香港六合彩所開出之六個普獎中獎號碼，決定勝負，簽中時
    再向甲○○三人領取彩金，未簽中則賭資歸甲○○三人贏得
    。
三、嗣於九十五年三月十八日晚上十時許，在前揭營業處所為警
    查獲。扣得詳如附表一、二所示之物，始知上情。
四、案經台南縣警察局永康分局報請臺灣臺南地方法院檢察署檢
    察官偵查起訴。
    理  由
一、上開事實業據被告乙○○自白在卷，復與同案被告甲○○、
    丙○○二人所供相符。被告乙○○所持有之槍、彈，經送內
    政部警政署刑事警察局鑑驗結果：「送鑑改造手槍壹枝（槍
    枝管制編號0000000000），認係由仿ＢＥＲＥＴ
    ＴＡ廠８４型半自動手槍製造之槍枝換裝土造金屬槍管而成
    之改造手槍，可以單動方式供擊發適用子彈使用，認具殺傷
    力。送鑑改造子彈五顆，其中一顆認係零點三八０吋制式子
    彈，彈底具撞擊痕跡且彈頭具拆解痕跡，經實際試射，可擊
    發，認具殺傷力；餘四顆，認均係由直徑九點四一ｍｍ、長
    度一七點一七ｍｍ金屬彈殼及直徑八點四一ｍｍ金屬彈頭組
    合成之土造子彈，採樣壹顆試射，可擊發，認具殺傷力」有
    該局九十五年四月二十日刑鑑字第○九五○○一八四二六號
    槍彈鑑定書乙份（見５２５３偵卷第一０七頁）在卷足憑，
    足認確屬槍砲彈藥刀械管制條例第四條所指之槍、彈。另被
    告乙○○賭博犯行部分，復有如附表二所示之帳冊及簽注單
    等在卷可稽。綜上被告自白核與事實相符，本案事證明確，
    被告乙○○犯行洵堪認定。
二、核被告乙○○持有槍、彈部分所為係犯違反槍砲彈藥刀械管
    制條例第八條第四項之未經許可持有可發射子彈具有殺傷力
    之改造手槍罪及同條例第十二條第四項之未經許可持有子彈
    罪。供人簽賭六合彩部分則係犯犯刑法第二百六十八條、第
    二百六十六條第一項之罪。被告乙○○與同案被告甲○○、
    丙○○間就賭博犯行部分，有犯意聯絡及行為分擔，應論以
    共同正犯。被告以一行為同時持有手槍及子彈，觸犯構成要
    件不相同之罪名，為想像競合犯，應從重依未經許可持有可
    發射子彈具有殺傷力之改造手槍罪處斷。被告乙○○所為意
    圖營利，供給賭博場所聚眾賭博並參與對賭等，其先後多次
    犯行，均時間緊接，各犯罪（基本）構成要件相同，顯均係
    基於概括之犯意反覆為之，均應依連續犯之規定論以一罪，
    並加重其刑。惟該三罪間具有想像競合犯之關係，應從一重
    之意圖營利，聚眾賭博罪處斷。再未經許可持有可發射子彈
    具有殺傷力之改造手槍罪與意圖營利，聚眾賭博罪二罪間，
    犯意各別，罪名互異，應分論併罰。被告乙○○前於八十六
    年間，曾因賭博案件，經法院判處有期徒刑六月確定，而於
    八十七年八月三日執行完畢，有台灣高等法院被告前案紀錄
    表在卷可憑，此次於五年內再犯本件有期徒刑以上之罪，為
    累犯，應依法加重其刑，賭博罪部分，並應遞加重之。
三、被告行為後，刑法業於九十四年二月二日修正公布，九十五
    年七月一日起施行，而依修正後刑法第二條規定：「行為後
    法律有變更者，適用行為時之法律。但行為後之法律有利於
    行為人者，適用最有利於行為人之法律。非拘束人身自由之
    保安處分適用裁判時之法律。處罰或保安處分之裁判確定後
    ，未執行或執行未完畢，而法律有變更，不處罰其行為或不
    施以保安處分者，免其刑或保安處分之執行。」茲比較新舊
    法適用如下：
(一)、連續犯：
    因被告賭博行為後新法業已刪除連續犯之規定，此刪除雖非
    犯罪構成要件之變更，但顯已影響行為人刑罰之法律效果，
    自屬法律有變更，依新法第二條第一項規定，比較新、舊法
    結果，仍應適用較有利於被告行為時之法律即舊法論以連續
    犯。
(二)、罰金易服勞役：
    本件被告乙○○行為時，易服勞役折算標準依刑法第四十二
    條第二項前段規定原係以銀元一元以上三元以下折算一日，
    惟同因依被告行為時之罰金罰鍰提高標準條例第二條前段規
    定，就其原定數額提高為一百倍折算一日，故本件被告乙○○行為時之易服勞役折算標準，則應以銀元三百元即新台幣
    九百元折算一日。然九十五年七月一日修正公布施行之刑法
    第四十二條第三項前段規定：「易服勞役以新台幣一千元、
    二千元或三千元折算一日」。比較修正前後之易服勞役折算
    標準，以修正後之規定，較有利於被告，則依刑法第二條第
    一項但書規定，應適用修正施行後之刑法第四十二條第三項
    前段規定，定其折算標準。
(三)、累犯：
    被告乙○○於五年以內再故意犯本件有期徒刑以上之罪，不
    論依修正前之刑法第四十七條，或修正後之刑法第四十七條
    第一項之規定，均構成累犯，對被告而言並無有利或不利之
    情形，自不生新舊法比較之問題，惟法律既經變更，依刑法
    第二條第一項前段，應逕依修正前之刑法第四十七條規定，
    論以累犯。
四、爰審酌被告持有改造手槍及子彈之數量，其動機為求防身，
    尚無將之為不法使用，然仍不免對社會治安造成危害。就供
    人簽賭六合彩部分則敗壞社會風氣，助長賭風及犯後態度等
    一切情狀，量處如主文所示之刑，並定應執行，另罰金部分
    諭知易服勞役之折算標準，以資懲儆。另扣案如附表一所示
    之改造手槍一枝、子彈三顆，均係槍砲彈藥刀械管制條例第
    四條第一項第一、二款所定之槍彈，係屬違禁物，應依刑法
    第三十八條第一項第一款宣告沒收。至扣案之具殺傷力之子
    彈二顆，已因試射而滅失，毋庸為沒收之宣告。另按共同正
    犯因相互間利用他方之行為，以遂行其犯意之實現，本於責
    任共同之原則，有關從刑之沒收部分，雖他共同正犯所有供
    犯罪所用之物，亦應於其本身所處主刑之後，併為沒收之諭
    知。故附表二所示之簽單及帳冊等，雖為同案被告甲○○、
    丙○○所有，而非被告乙○○所有，依上開說明，仍應宣告
    沒收。
據上論斷，應依刑事訴訟法第二百九十九條第一項前段，槍砲彈
藥刀械管制條例第八條第四項、第十二條第四項，刑法第二條第
一項、第五十六條、第十一條前段、第二百六十六條第一項前段
、第二百六十八條、第五十五條、第四十七條第一項、第五十一
條第一項第五款、第三十八條第一項第一款、第二款，第四十二
條第三項前段、新增訂刑法施行法第一條之一，判決如主文。
本案經檢察官李俊彥到庭執行職務。
中    華    民    國    95    年    8   月    25    日
                    刑事第五庭    審判長法  官  鄧希賢
                                        法  官  包梅真
                                        法  官  張銘晃
以上正本證明與原本無異。
如不服本判決，應於判決正本送達後十日內，向本院提出上訴狀
。
                                        書記官  張宜柔
中    華    民    國    95    年    8     月    25    日
附錄本案論罪科刑法條全文：
槍砲彈藥刀械管制條例第8條
未經許可，製造、販賣或運輸鋼筆槍、瓦斯槍、麻醉槍、獵槍、
空氣槍或第4條第1項第1款所定其他可發射金屬或子彈具有殺傷
力之各式槍砲者，處無期徒刑或5年以上有期徒刑，併科新臺幣1
千萬元以下罰金。
未經許可，轉讓、出租或出借前項所列槍枝者，處 5 年以上有期
徒刑，併科新臺幣 1 千萬元以下罰金。
意圖供自己或他人犯罪之用，而犯前二項之罪者，處無期徒刑或
 7 年以上有期徒刑，併科新臺幣 1 千萬元以下罰金。
未經許可，持有、寄藏或意圖販賣而陳列第 1 項所列槍枝者，處
 3年以上10年以下有期徒刑，併科新臺幣700萬元以下罰金。
第 1 項至第 3 項之未遂犯罰之。
槍砲彈藥刀械管制條例第12條
未經許可，製造、販賣或運輸子彈者，處 1 年以上 7 年以下有
期徒刑，併科新台幣 500 萬元以下罰金。
未經許可，轉讓、出租或出借子彈者，處 6 月以上 5 年以下有
期徒刑，併科新台幣 300 萬元以下罰金。
意圖供自己或他人犯罪之用，而犯前二項之罪者，處 3 年以上
10 年以下有期徒刑，併科新台幣 700 萬元以下罰金。
未經許可，持有、寄藏或意圖販賣而陳列子彈者，處 5 年以下有
期徒刑，併科新台幣 300 萬元以下罰金。
第 1 項至第 3 項之未遂犯罰之。
中華民國刑法第266條
（普通賭博罪與沒收物）
在公共場所或公眾得出入之場所賭博財物者，處 1 千元以下罰金
。但以供人暫時娛樂之物為賭者，不在此限。
當場賭博之器具與在賭檯或兌換籌碼處之財物，不問屬於犯人與
否，沒收之。
中華民國刑法第268條
（圖利供給賭場或聚眾賭博罪）
意圖營利，供給賭博場所或聚眾賭博者，處 3 年以下有期徒刑，
得併科3千元以下罰金。
附表一：
┌──┬─────────┬───┬──────┐
│編號│名              稱│數  量│備        註│
├──┼─────────┼───┼──────┤
│一  │改造手槍          │一支  │槍枝管制編號│
│    │                  │      │：0000000000│
├──┼─────────┼───┼──────┤
│二  │制式子彈          │一顆  │鑑驗試射一顆│
│    │                  │      │            │
├──┼─────────┼───┼──────┤
│三  │土造子彈          │四顆  │鑑驗試射一顆│
│    │                  │      │，餘三顆。  │
└──┴─────────┴───┴──────┘
附表二：
┌──┬────────────┬───┬───────┐
│編號│名                    稱│數量  │  備      註  │
├──┼────────────┼───┼───────┤
│ 一 │六合彩簽注單            │98張  │              │
├──┼────────────┼───┼───────┤
│ 二 │六合彩帳單              │4張   │              │
├──┼────────────┼───┼───────┤
│ 三 │六合彩帳冊              │1本   │              │
├──┼────────────┼───┼───────┤
│ 四 │六合彩倍數速見表        │11張  │              │
├──┼────────────┼───┼───────┤
│ 五 │錄音帶                  │10捲  │              │
├──┼────────────┼───┼───────┤
│ 六 │傳真機                  │4台   │              │
├──┼────────────┼───┼───────┤
│ 七 │錄音機                  │3台   │              │
├──┼────────────┼───┼───────┤
│ 八 │計算機                  │2台   │              │
└──┴────────────┴───┴───────┘


司法院資訊處製作；財團法人民間司法改革基金會備份。
